【裁判字號】    89,訴,1409
【裁判日期】    900309
【裁判案由】    毒品危害防制條例
【裁判全文】
台灣台中地方法院刑事判決                        八十九年度訴字第一四九號
    公  訴  人  臺灣臺中地方法院檢察署檢察官
    被      告  乙○○
    指定辯護人  本院公設辯護人  丁○○
右列被告因違反毒品危害防制條例案件，經檢察官提起公訴（八十八年度偵字第二０
三四八號、八十九年度偵字第一四五四號），本院判決如左：
    主  文
乙○○販賣第二級毒品，處有期徒刑柒年。扣案之第二級毒品甲基安非他命壹包（淨
重零點壹捌公克、包裝重零點捌捌公克），沒收銷燬之。販賣第二級毒品所得新台幣
壹仟元沒收之，如全部或一部不能沒收時，以其財產抵償之。
被訴持有第二級毒品（毛重肆點陸公克）部分公訴不受理。
被訴持有第二級毒品（合計毛重貳點肆公克）部分無罪。
    事  實
一、乙○○曾因違反麻醉藥品管理條例案件，於民國八十四年一月二十五日，經臺灣
    高等法院臺中分院判處有期徒刑七月確定，復因違反麻醉藥品管理條例等案件，
    於八十四年十一月十二日，經本院判處應執行有期徒刑九年二月確定，前開二案
    所處之刑，嗣定其應執行刑為有期徒刑九年五月確定，於八十八年四月二十八日
    假釋交付保護管束，預定至九十二年十一月七日始假釋期滿。乙○○於假釋中，
    猶不知悔改，竟意圖營利，自姓名、年籍不詳之成年男子處，販入第二級毒品甲
    基安非他命數公克，於八十八年九月二十七日凌晨二時三十分許，在位於台中市
    ○區○○路一號，其入院手術治療之中國醫藥學院Ｃ棟十三樓一三一七之一號病
    房內，以新台幣（下同）一千元之價格，將其置於其右腳（誤寫為左腳）下方床
    墊下，以淡綠色紙包裝，重約一公克（淨重０．一八公克、包裝重０．八八公克
    ）之第二級毒品甲基安非他命一包，販賣予庚○○。嗣於同日凌晨三時十五分許
    ，適庚○○步出上開病房欲搭乘電梯離去之際，為警盤查，於庚○○皮夾內扣得
    前開第二級毒品甲基安非他命一包。
二、案經台中市警察局第四分局報告臺灣臺中地方法院檢察署檢察官偵查起訴。
    理  由
甲、有罪部分：
一、訊據被告乙○○固坦承於上揭時、地，曾交付一包甲基安非他命給庚○○等語不
    諱，惟矢口否認有何販賣甲基安非他命之犯行，辯稱：八十八年九月二十七日凌
    晨二時三十分許，在中國醫藥學院Ｃ棟十三樓一三一七之一號病房，所交付庚○○之一包甲基安非他命，係渠二人於八十八年九月中旬，每人各出五千元，同赴
    台中市○○區○○路與太原路附近，向一位綽號「阿其」之成年男子合資購買而
    來，並非伊賣予庚○○。查獲當日，庚○○是來取其前所合資購買剩餘之甲基安
    非他命，而一千元係伊向庚○○借來繳醫藥費的云云。
二、經查：
    （一）被告乙○○確有於八十八年九月二十七日凌晨二時三十分許，在中國醫藥
          學院Ｃ棟十三樓一三一七之一號病房內，以一千元之價格，將其置於其右
          腳下方床墊下，以淡綠色紙包裝，重約一公克（淨重０．一八公克、包裝
          重０．八八公克）之第二級毒品甲基安非他命一包，販賣予庚○○之事實
          ，業據證人庚○○與當時在場親聞之證人甲○○於警訊、偵查中證述明確
          （詳八十八年度偵字第二０三四八號卷第十四頁背面倒數第三行、第十五
          頁第一行、第十八頁正面倒數第一行至背面第三行、第七行、第十行至第
          十九頁第六行、第五十頁正面第四行、第八行、第十二行、背面第二行、
          第四行）。且該包自庚○○皮夾內取出之以淡綠色紙包裝之白色結晶，經
          送檢驗結果確係第二級第８９項毒品甲基安非他命（淨重０．一八公克、
          包裝重０．八八公克），有法務部調查局（８９）陸（一）字第８９０５
          ２３５４號檢驗通知書乙紙在卷可稽。此外，復有中國醫藥學院一三一七
          病房現場圖、現場照片七幀附卷可參，是被告於前揭時、地，以一千元之
          代價販賣甲基安非他命之事實，已堪認定。另證人庚○○雖於本院審理中
          翻異前詞，證稱：向被告所取得之前揭甲基安非他命係伊與被告一同購買
          ，而一千元係伊借予被告云云，證人甲○○亦於本院調查中改證稱：到醫
          院向被告拿甲基安非他命之人，於臨走時，因被告向該人問身上有無金錢
          ，該人表示僅剩一千元，遂將一千元借予被告，並未說是買甲基安非他命
          云云。惟查：
          １、(1)證人庚○○在警訊、偵查中所證述其係以一千元之代價向被告購買
              甲基安非他命一包等情，核與證人甲○○於警訊、偵查中之證述互核
              相符，堪信其等於警訊、偵查中之證述均為真實。(2)再證人庚○○於
              警訊中證稱：「我與乙○○總共見兩次面不熟．．．」等語（詳八十
              八年度偵字第二０三四八號卷第十九頁背面倒數第四行），雖被告於
              本院調查中供稱：「是戊○○當我的面介紹庚○○說他叫『大胖』。
              」等語（詳本院卷第一五二頁第十七行），然核與證人戊○○證述：
              「我是電話介紹他們認識，沒有當面介紹認識．．．」等語（詳本院
              卷第一二一頁第四行）不符，是證人庚○○前述與被告不熟一詞，實
              堪採信。被告與庚○○之見面次數既為二次，扣除查獲時庚○○與被
              告在醫院之該次見面後，倘被告確有與證人庚○○一同合資購買甲基
              安非他命，則渠二人之第一次見面即係一同合資購買甲基安非他命之
              時，然渠二人前既未認識，即非熟識，被告實無可能在與庚○○第一
              次見面之時，即與之共同合資購買甲基安非他命，亦無可能與之一同
              前往販入毒品，且庚○○更無可能在購入毒品後，將之交由與之不熟
              之被告保管，而非帶回自行保管，以便不時之需。再庚○○亦無可能
              悖於一般經驗法則，於凌晨時分，前住醫院探視不甚熟識之被告，甚
              至將一千元借予被告，其種種行徑均明顯與常情不符。(3)又證人詹勝
              雄於本院調查中證述：「我是在戊○○送觀察勒戒前向她買過一次壹
              仟元安非他命，在大里市買的，當時只有她去，乙○○沒有去，我是
              在戊○○入監後，打戊○○的電話，一名女子接的，告訴我戊○○已
              經不在了，後來是乙○○回我電話，乙○○回我電話前我沒有看過他
              ，我們第一次見面地點我忘記了，乙○○打電話告訴我說他是戊○○
              的朋友，美玲已經去大肚山了」等語（詳本院卷第一一九頁第十二行
              ），查戊○○係於八十八年九月八日始入台灣台中看守所附設勒戒所
              接受觀察勒戒之處分，於四十五日後，即八十八年十月二十三日始移
              入台灣台中女子戒治所施以強制戒治，業據證人戊○○於本院調查中
              證述明確（詳本院卷第一一八頁倒數第五行），且有戊○○之在監在
              押查詢資料表乙紙在卷可考（附於本院卷第一一一頁），是庚○○與
              被告第一次見面之時間，顯係在八十八年九月八日之後；另查，被告
              係於八十八年九月二十二日始入中國醫藥學院住院治療，有該醫院八
              十九年十一月二十八日院歷字第八九一一二四四七號函在卷可憑（附
              本院卷第一二九頁），依上開時間推算，庚○○與被告第一次見面之
              時間，應係在八十八年九月九日至同年月二十一日間，與被告於八十
              八年十月七日偵查中所供述合買毒品一事係九月初的事等語（詳八十
              八年度核退字第一二五一號卷第十二頁背面倒數第四行）顯不相符。
              (4)另被告於警訊中並未辯稱庚○○向其所拿取之甲基安非他命，係其
              等前所合資購買的等語，反而辯稱不認識庚○○等語（詳八十八年度
              偵字第二０三四八號卷第十三頁第四行），是倘若真有合資購買一情
              ，被告應無可能於警訊中未將之提出辯解，以澄清自己之罪嫌。(5)再
              觀諸證人庚○○迭於警訊、偵查中，均未證述有何與被告合資購買甲
              基安非他命一事，且與證人甲○○二人於警訊、偵查中，亦均未證述
              所交付之一千元係屬借款一事，顯見渠二人於本院調查中所為之前開
              有利被告之證詞，應係迴護被告，圖卸被告罪責之詞，無足可採。
          ２、被告雖於本院調查中辯稱：證人庚○○於警訊中證述其係在八十八年
              八月間打電話予戊○○表示欲購買甲基安非他命，而為伊所接到，伊
              向其表示如有需要可直接到醫院向伊購買等語，顯不實在，因伊係八
              十人年九月二十二日始入院治療，於八月間無可能告訴庚○○到醫院
              向伊購買甲基安非他命，且渠二人係各出五千元，於八十八年九月中
              旬，由庚○○開一部貨車載伊同赴台中市○○區○○路與太原路附近
              ，由伊出面向一位綽號「阿其」之成年男子合資購買甲基安非他命二
              小包六公克，並與庚○○一同在東山路一座廟旁共同施用甲基安非他
              命一次，而庚○○此次來醫院找他，是來取其前所合資購買之甲基安
              非他命，並非向伊購買甲基安非他命云云，然查：
              (1)證人庚○○於警訊中係證述「．．．昨（２６）日１９時３０分左
                右我打電話給『美玲』欲購買安非他命時，接電話的是乙○○，他
                向我表示『美玲』已入監勒戒，如有需要安非他命，可直接到中國
                醫藥Ｃ棟１３樓－１床向他購買。」等語（詳八十八年度偵字第二
                ０三四八號卷第十九頁第四行），是證人庚○○係在八十八年九月
                二十六日打電話予戊○○，適為被告所接到，並非如被告所辯係在
                八十八年八月間撥打該電話，是證人此部分之證詞並無其他相反之
                佐證，足資證明其為不實，是被告此部分之質疑，尚不足採。
              (2)又證人庚○○雖於本院拘提到案而調查訊問時，證稱：「我沒有向
                他（指被告）買安非他命，錢是乙○○向我借的，警訊中是警員看
                到我拿出一千元給乙○○，所以就自己認定我向乙○○買安非他命
                。」等語（詳本院卷第四三頁第二行），然依台中市警察局第四分
                局何安派出所警員徐肖如、溫朝陽、曾吉男三人於八十八年十一月
                十一日所製作之報告書中載明：「．．．職等在三時十五分許，到
                達該處１３樓適逢庚○○步出１３１７室，行跡可疑立即驅前盤查
                臨檢身份要求查看口袋與皮夾內物品，經詹嫌出示皮夾時發現以紙
                張包裝之１公克安非他命，詹嫌告知職等三人安非他命是以一千元
            向１３１７－１室病床之病患乙○○購買，職通知所內同仁先將詹
                嫌帶返所內隨即前往１３１７－１室臨檢．．．」（附於八十九年
                度偵字第一四五四號卷第四七頁）內容以觀，本件實係依證人詹勝
                雄之供述，始尋出販毒之人為被告乙○○，並非警員有所親見證人
                庚○○將一千元交予被告，而自行為被告有販毒罪嫌之認定，是證
                人庚○○前揭證詞顯不足採，而其事後迴護被告之情益徵明顯。
              (3)再依證人庚○○於本院調查中證述：「．．．我在乙○○入院前有
                吸食一次，與他一起吸食一次．．．」（詳本院卷第四二頁背面第
                八行）、「（問：在何時何地與乙○○合買安非他命？）是在被抓
                的前不久，當時是和乙○○一起搭計程車，是在台中市西區○○○
                路名我不記得，我在計程車上，乙○○下車買，每人出五千元合買
                ，乙○○沒有告訴我向誰買，我當時沒有看到那個人，乙○○下車
                後一下子就回來了，有拿壹包安非他命給我看，當天我們是從台中
                市車站附近搭計程車，買完安非他命後再回來車站，我再搭計程車
                回太平我弟弟住處，我們買時是晚上，從火車站出發。」（詳本院
                卷第一０一頁第六行）、「（問：與乙○○一起去合買？）是的，
                當天晚上我和乙○○一起去買安非他命，好像是我開貨車跟乙○○
                一起到北屯路，是乙○○去買，向誰買我不曉得，買完後，我們沒
                有一起吸食過，我帶一點點回去，因我怕被我媽知道，從認識施明
                益到現在完全沒有和乙○○一起吸食過。」（詳本院卷第一二０頁
                第八行）等語以觀，證人庚○○對於該次與被告一同前往合買甲基
                安非他命之地點、使用之交通工具、甲基安非他命之包數及買完甲
                基安非他命後，有無與被告一同吸食甲基安非他命等情，均與被告
                前揭辯詞不相符合，抑或前後證述反覆不一，顯見證人庚○○此部
                分之證詞實係其臨時編纂而成，故雜亂無序，以致本院每次就相同
                問題訊問時，其均無法為相同之陳述，是其證言既與被告前揭辯詞
                不符，顯見渠等供稱係一同前往購買云云，已不足採。
    （二）近年來毒品之濫用，危害國民健康與社會安定日益嚴重，治安機關對於販
          賣或施用毒品之犯罪行為，無不嚴加查緝，各傳播媒體對於政府大力掃毒
          之決心亦再三報導，已使毒品不易取得且物稀價昂等情觀之，苟被告於買
          賣之過程中無利可圖，縱屬至愚，亦無甘冒被移送法辦之危險而平白從事
          販賣之理，足見被告所販入安非他命之價格必較其所欲賣出之價格低廉，
          而有從中賺取買賣差價牟利之營利意圖甚明，則綜合前情，本案事證已臻
          明確，被告上開辯詞，顯係臨訟杜撰卸責之詞，不足採信，其前揭犯行，
          洵堪認定。
三、核被告所為，係犯毒品危害防制條例第四條第二項之販賣第二級毒品罪名。其持
    有甲基安非他命之低度行為應為販賣之高度行為所吸收，不另論罪。爰審酌被告
    犯罪之動機、目的、手段、販賣次數僅一次、販賣毒品對社會所生危害極大，及
    犯後猶不知悔悟，尚飾詞狡辯等一切情狀，量處如主文所示之刑。
四、扣案之第二級毒品甲基安非他命一包（淨重０．一八公克、包裝重０．八八公克
    ），應依毒品危害防制條例第十八條第一項前段規定，沒收銷燬之。被告販賣甲
    基安非他命予庚○○所得一千元，爰依毒品危害防制條例第十九條第一項規定宣
    告沒收之，如全部或一部不能沒收時，以其財產抵償之。
乙、不受理、無罪部分：
一、公訴意旨另以：被告係另行起意持有查扣之第二級毒品安非他命四包，各重約一
    ．二公克、０．三公克、０．九公克、四．六公克，而應另論以違反毒品危害防
    制條例第十一條第二項之持有第二級毒品罪云云。
二、按曾為不起處分，而違背第二百六十條之規定再行起訴者，應諭知不受理之判決
    ，刑事訴訟法第三百零三條第四款定有明文。經查，扣案之置於床頭櫃內重約四
    ．六公克之安非他命一包，係被告所有，且係供其吸食使用，業據被告供承在卷
    （詳本院卷第六二頁第十二行），又被告前曾自八十八年九月起，至同年十一月
    止連續施用第一級毒品海洛因及第二級毒品安非他命，為警於八十八年十一月間
    查獲，已據被告自白不諱，且被告之尿液送驗結果亦呈海洛因及安非他命陽性反
    應（參見八十八年度偵字第二０三四八號卷第六一頁偵查筆錄），是被告施用第
    一、二級毒品之犯行已堪認定，故由台灣台中地方法院檢察署檢察官聲請本院裁
    定被告令入勒戒處所施以觀察、勒戒，嗣經送觀察、勒戒後，因認無繼續施用傾
    向，而於八十八年十二月八日由台灣台中地方法院檢察署檢察官為不起訴處分確
    定，有八十八年度毒偵字第一九二四號不起訴處分書乙紙在卷可參（附本院卷第
    一八三頁），是本件前揭扣案重約四．六公克之安非他命一包，因持有安非他命
    之犯行已為施用安非他命之犯行所吸收，自應為前開不起訴處分之效力所及，倘
    非有刑事訴訟法第二百六十條各款情形，即不得再行起訴，公訴人未注意及此，
    而再行起訴，依前開規定，應諭知不受理之判決。
三、再按犯罪事實應依證據認定之，無證據不得推定其犯罪事實，刑事訴訟法第一百
    五十四條定有明文。又認定不利於被告之事實，須依積極證據，苟積極證據不足
    為不利於被告事實之認定時，即應為有利於被告之認定，更不必有何有利之證據
    ，最高法院三十年上字第八一六號著有判例可稽。經查，重約一．二公克、０．
    三公克之安非他命二包，係置於地上之長壽煙盒內，重約０．九公克之安非他命
    一包，則係置於被告躺臥之病床右下方床上之大衛杜夫煙盒內，該三包第二級毒
    品安非他命，雖分別經證人甲○○於警訊中證述大衛杜夫煙盒內之安非他命為被
    告所有等語，及證人即查獲時在被告病床旁睡覺之丙○○於警訊中證述除重約０
    ．九公克之安非他命一包外，其餘毒品均為被告所有等語，然為被告所堅詞否認
    ；查證人甲○○於本院調查中證稱：「．．．我事先都不知道現場有那些毒品。
    」等語（詳本院卷第六三頁第十七行），顯與前揭警訊中證述內容不符，其證詞
    既反覆不一，即均無足採；另依該三包毒品之放置位置以觀，倘真係被告所有，
    被告應無可能不細心存放，而將之遺落至一望可見之地上或床上，參諸被告將其
    所有之重約四．六公克之安非他命一包藏放於床頭櫃內，嗣因證人甲○○告知警
    方該處亦藏有安非他命（參見前開三名警員之報告書第二段內容），始為警再次
    臨檢該病房時後查獲，更徵被告存放毒品之細心。再被告辯稱長壽煙盒內之毒品
    ，有可能為鄰床即１３１７－２號病床之病患所有等語，經本院函詢中國醫藥學
    院覆知該床之病人為己○○（詳該醫院八十九年十一月二十八日院歷字第八九一
    一二四四七號函說明三所示，附於本院卷第一二九頁），而己○○確有於八十八
    年一月及八月間，被送入台灣台中看守所附設勒戒所觀察勒戒，有己○○之在監
    在押查詢資料表乙紙在卷可參（附本院卷第一三五頁），雖本院傳拘己○○均未
    到庭，而尚無證據證明該長壽煙盒內之毒品確為其所有，然亦無法反證該毒品即
    被告所有，是被告上揭辯詞尚有可採之處，此外，復無其他積極證據足資證明該
    三包安非他命確為被告所持有，是被告此部分之犯行即屬不能證明，自應依法為
    無罪之諭知。
據上論斷，應依刑事訴訟法第二百九十九條第一項前段、第三百零一條第一項、第三
百零三條第四款，毒品危害防制條例第四條第二項、第十八條第一項前段、第十九條
第一項，判決如主文。
中      華      民      國    九十      年      三      月      九      日
                                      臺灣臺中地方法院刑事第六庭
                                          法  官  許  月  馨
右正本證明與原本無異。
如不服本判決，應於判決送達後十日內，向本院提出上訴狀。
                                          書記官
中      華      民      國    九十      年      三      月      九      日
附錄法條：
毒品危害防制條例第四條第二項：
製造、運輸、販賣第二級毒品者，處無期徒刑或七年以上有期徒刑，得併科新台幣七
百萬元以下罰金。


司法院資訊處製作；財團法人民間司法改革基金會備份。
